【裁判字號】    98,消債抗,246
【裁判日期】    980930
【裁判案由】    更生事件
【裁判全文】
臺灣臺北地方法院民事裁定           98年度消債抗字第246號
抗  告  人  甲○○
                      7樓之1.
上列抗告人因更生事件，對於中華民國98年8月6日本院98年度消
債更字第292號裁定提起抗告，本院裁定如下：
    主  文
原裁定廢棄。
    理  由
一、抗告人原聲請意旨略以：抗告人有不能清償債務情事，已向
    最大債權人銀行請求協商，但協商不成立，爰提出本件清算
    聲請。原裁定則以：聲請人雖向華南銀行請求進行前置協商
    程序，但未依「金融機構辦理消費者債務清理條例前置協商
    作業準則」之規定，於向最大債權銀行申請協商時，提出銀
    行公會訂頒之前置協商申請書、債務人身分證正反面影本、
    債權人清冊、財產及收支狀況說明書等文件，自不足認聲請
    人已依法申請協商，而駁回抗告人清算之聲請。
二、抗告意旨略以：抗告人之聲請程式係依據消費者債務清理條
    例（下稱本條例）第151條第1項規定，提出債權人清冊並以
    書面向最大債權銀行華南銀行提出聲請，已符合法定程式，
    華南銀行依同條第3項規定，應即通知其他債權人與抗告人
    進行協商，法條並未訂有書面形式應依中華民國銀行商業同
    業公會全國聯合會所制定之「前置協商申請書」始為合法，
    但最大債權銀行僅以「未使用前置協商申請書」而稱謂依法
    定程序致退件，顯逾越法定要件，為此提起抗告等語。
三、按債務人對於金融機構因消費借貸、自用住宅借款、信用卡
    或現金卡契約而負債務，在聲請更生或清算前，應提出債權
    人清冊，以書面向最大債權金融機構請求協商債務清償方案
    ，並表明共同協商之意旨；協商成立者應以書面作成債務清
    償方案，由當事人簽名、蓋章或按指印；協商不成立時，應
    付與債務人證明書；自債務人提出協商請求之翌日起逾三十
    日不開始協商，或自開始協商之翌日起逾九十日協商不成立
    ，債務人得逕向法院聲請更生或清算，消債條例第151條第1
    項、第4條及第153條分別定有明文。
四、查抗告人稱其前於98年2月25日以書面向最大債權金融機構
    華南銀行申請前置協商，並提出債權人清冊及償還計劃表，
    經華南銀行於同年月27日收受等情，有上開文件及掛號郵件
    回執附原審卷可稽，堪信為真實，經核抗告人於申請前置協
    商時提出上開文件，已符合本條例第151條第1項之法定程式
    。雖本院同時認為：債務人向最大債權銀行申請前置協商後
    ，最大債權銀行為促成協商方案形成而於適當範圍內通知債
    務人補正申請相關文件，有其必要性，若債務人知悉通知補
    正之事實後，無正當理由絲毫不予理會，故意延滯協商程序
    ，此時雖不得謂債務人之前置協商申請不備法定程式，但顯
    然債務人在合理範圍內未基於誠實信用原則善盡促成協商之
    協力義務，而故意使本條例第153條所訂之法定要件成就，
    此時尚不得以脫法方式逕援引本條例第153條前段規定主張
    最大債權銀行逾30日不開始協商，逕向法院聲請更生或清算
    ，但經本院函詢華南銀行，該行僅謂：抗告人在申請時並未
    按照銀行公會所制訂之協議申請書，也未按銀行公會所規定
    之條款提供相關資料，經電話通知抗告人補提相關資料，抗
    告人並未提供等語，並未提出任何曾通知抗告人補充哪些文
    件之書面資料或電話紀錄，而抗告人則稱華南銀行對其協商
    申請是完全未予回應，置之不理，是在未能認定華南銀行於
    收受抗告人之前置協商申請後，確曾通知抗告人補充對促成
    協商方案形成有助益之文件及其文件補充之要求是否具合理
    及必要性之情形下，要不得謂抗告人未基於誠實信用原則善
    盡促成協商之協力義務，而故意使本條例第153條所訂之法
    定要件成就，從而，本件應認華南銀行有自債務人提出協商
    請求之翌日起逾三十日不開始協商之情事，抗告人自得依本
    條例第153條逕向法院聲請更生。原審遽以抗告人前置協商
    之申請不合法定程式而駁回抗告人之聲請，要難謂洽，本件
    抗告意旨指摘原裁定不當，求予廢棄，為有理由；又本件抗
    告人是否有更生之可能，仍有調查證據之必要，且涉及抗告
    人之審級利益，爰將原裁定廢棄，發回原審更為適當之處理
    。
五、據上論結，本件抗告為有理由，爰依消費者債務清理條例第
    11條第2項、第15條，民事訴訟法第492條、第495條之1第1
    項、第450條，裁定如主文。
中    華    民    國    98    年    9     月    30    日
                  民事第二庭審判長法  官  張松鈞
                                  法  官  黃呈熹
                                  法  官  歐陽漢菁
以上正本係照原本作成
不得再抗告
中    華    民    國    98    年    9     月    30    日
                            書  記  官  吳貞瑩


司法院資訊處製作；財團法人民間司法改革基金會備份。
